臺灣臺北地方法院民事判決　　　　　　 94年度簡上字第374號
上　訴　人　臺芳開發股份有限公司
法定代理人　丁○○
上　訴　人　甲○○
共　　　同
訴訟代理人　劉衡慶律師
　　　　　　陳盈潔律師
複　代理人　林曜辰律師
被　上訴人　丙○○
訴訟代理人　石宜琳律師
複　代理人　戊○○
上列當事人間請求給付票款事件，上訴人對於中華民國94年4月
29日本院臺北簡易庭93年度北簡字第14777號第一審判決提起上
訴，本院於96年3月9日言詞辯論終結，判決如下：
    主      文
上訴駁回。
第二審訴訟費用由上訴人連帶負擔。
    事實及理由
一、本件被上訴人起訴主張：訴外人林明融（原名林旻麗，下稱
    林明融）於民國92年8月起陸續向伊借款計22,608,783元，
    並交付含上訴人臺芳開發股份有限公司（下稱臺芳公司）所
    簽發6紙支票（下稱原借款擔保支票，見原審卷(一)第78至83
    頁）在內之多紙支票予伊，藉以擔保借款債務之清償。惟林
    明融未依約清償，伊提示該原借款擔保支票卻遭退票，伊乃
    持以向臺芳公司請求給付票款，臺芳公司唯恐影響其公司信
    譽，遂將該6紙支票收回，另簽發如原判決附表一所示並經
    上訴人甲○○背書之支票（下稱系爭支票），計新台幣（下
    同）5,860, 000元，作為林明融借款債務之清償。詎伊屆期
    提示仍遭退票等情。爰依票據之法律關係，求為命上訴人應
    連帶給付伊票款5,860,000元，及自原判決附表一（下稱附
    表一）所示付款提示日起至清償日止，按年息6％計算之利
    息之判決。原審法院為被上訴人全部勝訴之判決，經上訴人
    不服，提起上訴，並於本院聲明：上訴駁回。
二、上訴人則以：林明融原持由臺芳公司簽發之原借款擔保支票
    予被上訴人作為借款債務之擔保，惟林明融前已交付由訴外
    人仁山生化科技企業股份有限公司（下稱仁山公司）簽發之
    支票（詳如原判決附表二所示，下稱附表二）並經被上訴人
    兌現（或其再轉交他人兌現）、或以現金清償，迄至92年12
    月5日止，林明融積欠被上訴人之借款債務均已清償（還款
    金額達25,494,000元，還款明細詳如附表二所示）。而被上
    訴人竟乘臺芳公司不知系爭借款債務業已清償之際，持原借
    款擔保支票於92年12月8日向臺芳公司換開系爭支票，並要
    求甲○○於系爭支票背書，其顯係以惡意或無對價關係而取
    得系爭支票，自不得享有系爭票據權利等語，資為抗辯。並
    於本院聲明：(一)原判決廢棄。(二)被上訴人在第一審之訴駁回
    。
三、查，被上訴人主張：林明融於92年8月起陸續向伊借款計22,
    608,783元，並交付含臺芳公司所簽發原借款擔保支票在內
    之多紙支票予伊，藉以擔保借款債務之清償；惟伊提示該借
    款擔保支票卻遭退票，伊乃持以向臺芳公司請求給付票款，
    臺芳公司將該借款擔保支票收回，另簽發系爭支票計5,860,
    000元，作為林明融積欠伊借款債務之清償。伊屆期提示系
    爭支票仍遭退票等情，有卷附原借款擔保支票及退票理由單
    、系爭支票及退票理由單可憑（見原審卷(一)第78至83頁、第
    11至16頁、第20至24頁、第77頁），並為上訴人所不爭執（
    見原審卷(一)第86至88頁，本院卷第147頁），堪信為真。
四、本件應審究者為林明融積欠被上訴人之借款債務否業已清償
    ？茲論述如下：
(一)、按當事人主張有利於己之事實者，就其事實有舉證之責任，
    民事訴訟法第277條前段定有明文。又，票據行為，為不要
    因行為，執票人不負證明關於給付之原因之責任，如票據債
    務人主張執票人取得票據出於惡意或無對價時，則應由該債
    務人負舉證之責（最高法院64年度台上字第1540號判例、及
    同院85年度台上字第286號判決意旨參照）。準此，本件上
    訴人既抗辯被上訴人係因原擔保借款支票未獲付款，乃持以
    向臺芳公司換開系爭支票作為擔保林明融積欠被上訴人之借
    款債務，惟林明融業已清償積欠被上訴人之借款債務，是被
    上訴人係屬惡意或無對價而取得系爭支票；則上訴人自應就
    林明融業已清償被上訴人借款債務乙事，負舉證之責。
(二)、上訴人抗辯：林明融以交付支票或現金給付方式清償被上訴
    人借款債務云云，固據提出附表二所示之還款明細表為證。
    惟查：
  1.附表二所示編號17.18.20.21.25.26.27.29.30.31.33.34.35
    .37.38.39.40.41.42.43.44 支票共計13, 380,000元，係由
    林明融交付予被上訴人，作為清償上列借款之用，且經被上
    訴人兌現等情，為被上訴人所自陳（見原審卷(二)第76頁）；
    至於編號1.至11.等支票係由黃章貴所兌現（見原審卷(一)第
    224頁之中國信託商業銀行回函；原審卷(二)第64頁之合作金
    庫銀行東新莊分行）；編號22.支票係由己○○兌現（見原
    審卷(一)第232頁第一商業銀行敦化分行回函）；編號23.24.
    28.36.等支票則係由乙○○兌現（見原審卷(一)第230頁陽信
    銀行永和分和回函、第232頁第一商業銀行敦化分行回函）
    ；另上訴人抗辯林明融（原名林旻麗）以現金清償部分（即
    編號15.16.19.32.），亦為被上訴人所否認，且其亦無法舉
    證以實其說，足見林明融（原名林旻麗）業已清償被上訴人
    借款債務僅13,380, 000元。
  2.上訴人雖主張：仁山公司並未將前開支票交付予黃章貴、己○○、乙○○，足見該支票係由被上訴人所背書轉讓云云。
    然查，上開黃章貴、己○○、乙○○所兌現之支票固係由仁
    山公司所簽發，但是否交付予被上訴人乙事，雖經證人林明
    融到庭證述上開支票係交付予被上訴人並經其兌現云云（見
    原審卷(一)第173頁），惟與本院調閱前開支票核閱其兌現人
    並非被上訴人乙節已有不符；且衡情上開支票票款金額累計
    高達3,920,000元（共計16張，各該支票票面金額少則200,
    000元、多則800,  000元），仁山公司於被上訴人以清償借
    款時，何以仁山公司卻未要求被上訴人簽收，以利日後雙方
    結算借款餘額（此為上訴人自陳，見本院卷第191頁反面）
    ？此顯與常情有違。況林明融係該借款之當事人，其自不可
    能為不利於己之證述，故證人林明融之證言顯不足以採為對
    上訴人有利之認定。是上訴人主張：仁山公司並未將前開支
    票交付予兌現人黃章貴、己○○、乙○○，足見該支票係由
    被上訴人所背書轉讓云云，即無可取。
  3.綜上所陳，兩造不爭執林明融向被上訴人共計借款22,608,7
    83元（見本院卷第147頁），而其僅清償其中之133,800,000
    元，尚有9,228,783元尚未清償，可見系爭支票擔保林明融
    借款債務尚未消滅甚明。是上訴人抗辯：被上訴人係出於惡
    意或無對價而取得系爭支票云云，要無可取。
五、從而，被上訴人本於票據之法律關係，請求臺芳公司（即發
    票人）、甲○○（即背書人）應連帶給付票款5,860,000元
    ，及自附表一所示付款提示日起至清償日止，按年息6％計
    算之利息，為有理由，應予准許。又，本件係命清償票據上
    債務之判決，應依職權宣告假執行（民事訴訟法第389條第1
    項第3款定有明文。）。是則原審判命上訴人如數給付，並
    依職權宣告假執行，於法並無無違誤。上訴意旨指摘原判決
    不當，求予廢棄改判，為無理由，應予駁回其上訴。
六、另上訴人聲請傳訊證人（即仁山公司會計）楊小玉證明黃貴
    章、己○○、乙○○所兌現之支票，係由仁山公司交付予被
    上訴人用以清償林明融借款債務乙事。然如前所述，林明融
    既係以附表二所示之支票、現金清償系爭借款，而竟未要求
    被上訴人簽收（此為上訴人所自陳，見本院卷第191頁反面
    ），要與常理有悖。則縱傳訊證人楊小玉到庭，亦不足以證
    明其等上列所兌現之支票票款，係林明融用以清償被上訴人
    系爭借款乙事，故本院核無傳訊證人楊小玉之必要。又本件
    事證已臻明確，兩造其餘攻擊或防禦方法，經本院審酌後，
    認均與本件之結論無涉，茲不再一一論述，併予敘明。
七、據上論結，本件上訴為無理由，依民事訴訟法第436條之1第
    3項、第449條第1項、第85條第2項，判決如主文。
中　　華　　民　　國　　96　　年　　3 　　月　　23　　日
                 民事第一庭    審判長法　官　詹文馨
                  　　　　　　　　　 法　官　傅中樂
                                     法  官  楊絮雲
以上正本係照原本作成
本件非以所涉及之法律見解具有原則上之重要性者，且經本院之
許可，不得上訴最高法院（民事訴訟法第436條之3第1項、第2項
規定參照）。
中　　華　　民　　國　　96　　年　　3 　　月　　23　　日
                                     書記官  高秋芬
